【裁判字號】    97,簡,325
【裁判日期】    971208
【裁判案由】    償還公費
【裁判全文】
臺北高等行政法院裁定
                                       97年度簡字第325號
原      告  甲○○
被      告  臺灣警察專科學校
代  表  人  陳連禎（校長）
訴訟代理人  丁○○
            丙○○
上列當事人間因償還公費事件，原告不服內政部中華民國97年3
月26日台內訴字第0970027436號（案號：0000000000）訴願決定
，提起行政訴訟，本院裁定如下：
    主  文
原告之訴駁回。
訴訟費用由原告負擔。
    理  由
甲、程序方面：
    本件行政訴訟起訴後，被告原代表人由乙○○變更為陳連禎
    ，茲據繼任者具狀聲明承受訴訟，核無不合，應予准許。
乙、實體方面：
一、本件事實經過：
    原告參加民國（下同）80年特種考試警察人員考試錄取後，
    經納編被告石牌分班第142 期警員班完成訓練，並於苗栗縣
    政府警察局實習6 個月期滿，成績及格，經頒發考試及格證
    書在案。原告時任法務部臺灣省新竹看守所管理員，經內政
    部警政署以83年6 月6 日警署人字第37027 號函向法務部商
    調原告任警政署保安警察第2 總隊警佐二階隊員職務，案經
    法務部以83年7 月14日法83人字第14996 號函復內政部警政
    署原告無意願擔任，內政部警政署乃以83年8 月4 日警署教
    字第51985 號函請其依行為時特種考試警察人員考試錄取人
    員訓練辦法規定辦理追償事宜，原告所屬石牌分班據以核算
    應賠償在校期間訓練費用計新臺幣（下同）51,294元，並以
    83年8 月18日（83）石分教字第0581號函請苗栗縣警察局代
    為收繳，原告未予繳交。被告以94年7 月27日警專總字第09
    40504323號函通知原告略以：「…依台端在學（或離職）時
    適用之『中央警官學校警察專科學校暨警察學校畢業學生服
    務年限辦法』，台端未達服務年限規定，應賠償在學期間之
    教育費用計新臺幣51,294元，請於文到20日內將賠償款匯寄
    本校，…前項應賠償之教育費用，經以書面通知限期履行，
    若逾期不履行，本校依法移送行政執行處強制執行。」被告
    並以94年12月21日警專總字第0940508032號函移請法務部行
    政執行署新竹行政執行處執行，因原告聲明異議。被告另以
    96年6 月7 日警專總字第0960003017號、96年9 月26日警專
    總字第0960506168號函通知原告限期履行。原告不服前揭被
    告96年6 月7 日警專總字第0960003017號函，提起訴願，復
    遭內政部決定不受理等事實，有被告94年7 月27日警專總字
    第0940504323號函、96年6 月7 日警專總字第0960003017號
    函、96年9 月26日警專總字第0960506168號函、法務部83年
    7 月14日法83人字第14996 號函、內政部警政署83年8 月4
    日警署教字第51985 號函、被告石牌分班83年8 月18日（83
    ）石分教字第0581號函、被告94年12月21日警專總字第0940
    508032號函等件影本附卷可稽（見原處分卷第3 、5-6 、8-
    9 、13-15 、17-18 頁），且為兩造所不爭，洵堪認定。
二、原告起訴主張略以：其自81年11月3 日至82年7 月30日帶職
    帶薪至被告學校接受9 個月訓練；82年8 月1 日至83年1 月
    31日到苗栗縣警察局接受6 個月實習。實習期滿後因未接到
    派令而返回原機關服務。若以83年2 月1 日以後到83年5 月
    18日考選部發給乙等考試及格證書前，為消滅時效之基準日
    ，依行政程序法第131 條之規定，本案公法上之請求權已因
    時效完成而當然消滅。且原告於96年6 月15日向被告提起上
    述行政程序之瑕疵（違法或不當），請求撤銷原事件通知之
    訴願，被告竟不作為；後於96年10月5 日以國字第0960005
    號函，直接再函內政部警政署，惟訴願機關違反訴願法第85
    條自收受訴願書之次日起，應於3 個月內處理之規定，本件
    更有行政程序法第6 條、第7 條、第8 條之違反云云，並聲
    明：(一)、請求撤銷被告94年12月21日警專總字第0940508032
    號函移請法務部行政執行署新竹行政執行處執行之函。(二)、
    訴訟費用由被告負擔。
三、惟按人民因中央或地方機關之行政處分，認為違法或不當致
    損害其權利或利益者，始得依訴願法提起訴願，訴願法第1
    條第1 項定有明文，是提起訴願，以有行政處分之存在為前
    提要件。而所謂行政處分，依訴願法第3 條第1 項及行政程
    序法第92條第1 項規定，係指中央或地方行政機關就公法上
    具體事件所為之決定或其他公權力措施而對外直接發生法律
    效果之單方行政行為而言。又「人民因中央或地方機關之違
    法行政處分，認為損害其權利或法律上之利益，經依訴願法
    提起訴願而不服其決定，或提起訴願逾3 個月不為決定，或
    延長訴願決定期間逾2 個月不為決定者，得向高等行政法院
    提起撤銷訴訟。」為行政訴訟法第4 條第1 項所明定。準此
    ，提起撤銷訴訟，須人民因中央或地方機關之違法行政處分
    ，認為損害其權利或法律上之利益，經提起訴願而不服其決
    定者，始得向行政法院提起。
四、次按「義務人依法令或本於法令之行政處分或法院之裁定，
    負有公法上金錢給付義務，有下列情形之一，逾期不履行，
    經主管機關移送者，由行政執行處就義務人之財產執行之：
    一、其處分文書或裁定書定有履行期間或有法定履行期間者
    。二、其處分文書或裁定書未定履行期間，經以書面限期催
    告履行者。三、依法令負有義務，經以書面通知限期履行者
    。」可知，公法上金錢給付義務之執行係依法令或本於法令
    之行政處分或法院之裁定，負有公法上給付義務者為執行名
    義。本件被告係依行為時警察法第15條設立辦理警察教育，
    依公務人員考試法施行細則第4 條第4 項授權考試院訂定之
    特種考試警察人員考試規則第9 條第2 項所定之特種考試警
    察人員考試錄取人員訓練辦法第7 條規定，應行訓練人員訓
    練期間自動申請退訓或重大違規退訓者，或訓練期滿未依規
    定到職及自實習期滿之日起6 年內以任何理由請求離職者，
    均應賠償受訓期間全部費用，因原告經納編為臺灣警察專科
    學校石牌分校第142 期警員班學生接受訓練，於81年9 月30
    日簽立入學保證書，承諾依前開考試規則第9 條規定志願接
    受警察專業訓練，否則應依前開訓練辦法第7 條規定辦理，
    有入學保證書影本在卷可憑（見原處分卷第7 頁），核其與
    被告間之法律關係乃為公法上之行政契約關係，被告係依其
    等間之行政契約以上開94年7 月27日警專總字第0940504323
    號函催告原告履行約定之賠償義務，該通知並非被告依法所
    為之行政處分，渠嗣因原告未依約履行，而以94年12月21日
    警專總字第0940508032號函移請法務部行政執行署新竹行政
    執行處執行，該發動執行作為本身，亦非行政處分，原告就
    此前亦未為何訴願行為，經其陳明在卷（見本院卷第31頁）
    ；況被告上開通知非行政處分，其移送執行乃欠缺合法之執
    行名義，復已經執行處將該案退回被告，為兩造所不爭（見
    本院卷第31頁）。
五、末按「原告之訴，有左列各款情形之一者，行政法院應以裁
    定駁回之。．．．十、起訴不合程式或不備其他要件者。」
    為行政訴訟法第107 條第1 項第10款所明定。本件原告經本
    院闡明後，乃堅稱其係就被告94年12月21日警專總字第0940
    508032號函移請法務部行政執行署新竹行政執行處執行之行
    為，提起本件撤銷訴訟，而非就其前已提起訴願之被告96年
    6 月7 日警專總字第0960003017號函部分，提起撤銷訴訟，
    有本院準備程序筆錄在卷可憑（見本院卷第30、31頁）。因
    該94年函內容不僅非屬行政處分，且未經原告於訴願程序主
    張，前已述及，經核即與上揭撤銷訴訟之法定要件不合，其
    訴為不合法，自應駁回。而本件原告之訴訟既不合法，則其
    實體上之主張與陳述，自無庸審酌，爰併此敘明。
六、依行政訴訟法第107 條第1 項第10款、第104 條、民事訴訟
    法第95條、第78條，裁定如主文。
中    華    民    國    97    年    12    月    8     日
                    臺北高等行政法院第七庭
                                    法  官  林玫君
上為正本係照原本作成。
本件以訴訟事件所涉及之法律見解具有原則性者為限，始得於本
裁定送達後10日內向本院提出抗告狀（須按他造人數附繕本），
並經最高行政法院許可後方得抗告。
中    華    民    國    97    年    12    月    8     日
                                    書記官  黃玉鈴


司法院資訊處製作；財團法人民間司法改革基金會備份。
